臺灣板橋地方法院交通事件裁定　　　100 年度交聲字第377 號
原處分機關　交通部公路總局臺北區監理所
異　議　人
即受處分人　劉傳騰
上列異議人即受處分人因違反道路交通管理處罰條例案件，對於
原處分機關交通部公路總局臺北區監理所於中華民國100 年1 月
28日所為之北監營裁字第裁40-A04YMQ766號裁決不服，聲明異議
，本院裁定如下：
    主  文
異議駁回。
    理  由
一、異議意旨略以：伊依規定裝置車頂燈，且道路交通管理處罰
    條例第16 條 第1 項第4 款並未硬性規定不能以長尾夾固定
    車頂燈，況伊自買新車掛牌至今，每年驗車時均係以長尾夾
    固定，並通過檢驗。爰依法聲明異議，請求撤銷原處分云云
    。
二、按計程車，未依規定裝置車頂燈者，處汽車所有人新臺幣（
    下同）900 元以上1,800 元以下罰鍰，並應責令改正，道路
    交通管理處罰條例第16條第1 項第4 款、第2 項前段分有明
    文。次按營業小客車車頂燈安裝位置應以螺絲（不限鑽洞式
    ）、金屬拉帶或車頂燈駕固定於車頂前半部適當位置，不得
    以磁鐵吸住方式安裝，道路交通安全規則第39條第7 款所定
    附件七「車輛燈光與標誌檢驗規定」，亦有明定。
三、經查：
(一)、異議人劉傳騰於民國100 年1 月14日下午5 時07分許，駕駛
    車號910-NB號營業小客車（下稱系爭車輛），行經復興南路
    與基隆路2 段（西向北）停等紅燈時，適為原舉發機關臺北
    市政府警察局信義交通分隊員警周信誠發現其僅以長尾夾夾
    住車頂燈底座，並未以螺絲固定車頂燈，係未依規定裝置車
    頂燈，遂當場攔停並制單舉發「計程車，未依規定裝置（含
    未固定）車頂燈」（臺北市政府警察局掌電字第A04TMQ 766
    號舉發違反道路交通管理事件通知單）之事實，為異議人所
    不爭執，並有證人周信誠於本院訊問時到庭具結明確（詳見
    本院卷第20至21頁）甚詳，且有前開舉發通知單1 紙、採證
    照片4 張及異議人所庭呈之照片2 張（詳見上開卷第11、27
    至28、29頁）在卷可證。是以，證人周信誠前開證述核與事
    實相符，堪以採信。故異議人於前開時、地，究系爭車輛，
    「未依規定裝置（含未固定）車頂燈」之違規事實無訛。
(二)、至異議人雖以前揭情詞置辯，惟按前揭道路交通管理處罰條
    例第16條第1 項第4 款、第2 項前段、路交通安全規則第39
    條第7 款所定附件七「車輛燈光與標誌檢驗規定」，乃為加
    強道路交通管理，維護交通秩序及確保交通安全所由設，而
    隨時注意、檢視車輛狀況，以確保符合前揭行車規範，當屬
    汽車所有人與駕駛人之共同責任，本件異議人既係該車所有
    人自難辭應隨時注意檢視該車車況符合法令規定之注意義務
    。再依臺北市政府警察局99年3 月5 日北市警交字第099336
    873300號稱：邇來本局員警執行「安程專案」勤務時，發現
    有計程車車頂燈殼僅以長尾夾夾住，未以螺絲、金屬拉帶或
    車頂燈架固定，以便可以隨時換裝不同品牌或車隊燈殼車排
    班營業，如遇本局員警於執行勤務，質疑計程車車頂燈殼僅
    以長尾夾夾住不合規定，駕駛人即屢以「剛經監理機關驗車
    完畢」抗辯，為免監理檢驗與本局員警執法標準不一，經本
    局於99年2 月11日以北市警交字第09936689000 號函請交通
    局就計程車車頂燈僅以長尾夾夾住，是否符合計程車車頂燈
    應固定之規定，經臺北市政府交通局釋復，該局爰引臺北市
    監理處答復略以：「本處業督飭本處檢驗線檢驗員加強營業
    小客車車頂燈檢驗，嚴禁以磁鐵吸附性車燈，車燈燈殼亦應
    固定妥適，如以長尾夾固定燈殼檢驗時將不予認可，並將責
    成本市各代檢公司加強檢驗」，此有上開函文在卷可稽（詳
    見本院卷第24至26頁），是系爭車輛之車頂燈底座雖固定於
    車頂上，惟僅將車頂燈罩以長尾夾夾在車頂燈底座，而令燈
    罩可輕易抽換之，則此核與上開「車輛燈光與標誌檢驗規定
    」第10條第3 項：安裝位置應以螺絲（不限鑽洞式）、金屬
    拉帶或車頂燈架固定於車頂前半部適當位置，不得以磁鐵吸
    住方式安裝，在於不易由司機任意移動變更車頂燈之規定目
    的，已有未合。縱令系爭車輛每年定期檢驗均經檢驗合格，
    但僅能證明系爭車輛狀況於檢驗斯時符合法令規定，並不足
    以說明遭員警舉發當時系爭車輛狀況亦合於法令規定，否則
    無異於令汽車駕駛人僅需注意檢驗當時車輛狀況符合法令規
    定即可，而脫免應隨時注意檢視該車車況符合法令規定之注
    意義務。
四、綜上所述，原處分機關認異議人即受處分人前開違規事實屬
    實，並據以援引前揭規定，裁處罰鍰900 元，並責令改正，
    於法並無不當。本件異議為無理由，應予駁回。
據上論斷，應依道路交通事件處理辦法第18條，裁定如主文。
中    華    民    國   100    年    3     月    31    日
                  交通法庭法  官  饒金鳳
以上正本證明與原本無異。
如不服本裁定應於送達後5 日內向本院提出抗告狀。
                          書記官  許雅琪
中    華    民    國   100    年    4     月    6     日